【裁判字號】    97,上易,465
【裁判日期】    970905
【裁判案由】    妨害名譽
【裁判全文】
臺灣高等法院臺南分院刑事判決         97年度上易字第465號
上  訴  人  臺灣臺南地方法院檢察署檢察官
上  訴  人
即  被  告  甲○○
上列上訴人因被告妨害名譽案件，不服臺灣臺南地方法院九十七
年度易字第一四二七號中華民國九十七年六月三十日第一審判決
（起訴案號：臺灣臺南地方法院檢察署九十六年度調偵字第五八
Ｏ號、九十六年度偵字第一Ｏ六Ｏ四號、一Ｏ六Ｏ五號），提起
上訴，本院判決如下：
    主  文
上訴駁回。
    理  由
一、依刑事訴訟法第三百五十條、第三百六十一條、第三百六十
    二條、第三百六十七條規定，不服地方法院之第一審判決而
    上訴者，須提出上訴書狀，並應敘述具體理由，為上訴必備
    之程式；其所提出之書狀未敘述上訴理由，或僅曾以言詞陳
    述上訴理由者，均應於上訴期間屆滿後二十日內補提理由書
    於第一審法院。第一審法院經形式審查，認逾期未補提上訴
    理由者，應定期間先命補正；逾期未補正者，為上訴不合法
    律上之程式，應以裁定駁回。倘已提出上訴理由，但所提非
    屬具體理由者，則由第二審法院以上訴不合法律上之程式，
    判決駁回。而所謂具體理由，必係依據卷內既有訴訟資料或
    提出新事證，指摘或表明第一審判決有何採證認事、用法或
    量刑等足以影響判決本旨之不當或違法，而構成應予撤銷之
    具體事由，始克當之（例如：依憑證據法則具體指出所採證
    據何以不具證據能力，或依憑卷證資料，明確指出所為證據
    證明力之判斷如何違背經驗、論理法則）；倘僅泛言原判決
    認定事實錯誤、違背法令、量刑失之過重或輕縱，而未依上
    揭意旨指出具體事由，或形式上雖已指出具體事由，然該事
    由縱使屬實，亦不足以認為原判決有何不當或違法者（例如
    ：對不具有調查必要性之證據，法院未依聲請調查亦未說明
    理由，或援用證據不當，但除去該證據仍應為同一事實之認
    定），皆難謂係具體理由，俾與第二審上訴制度旨在請求第
    二審法院撤銷、變更第一審不當或違法之判決，以實現個案
    救濟之立法目的相契合，並節制濫行上訴。（最高法院九十
    七年台上字第八九二號判決意旨參照）
二、本件公訴人上訴意旨略以：告訴人具狀稱被告對告訴人所受
    損害毫無賠償誠意，可徵其犯後態度尚非良好，原審僅判處
    有期徒刑二月，減為有期徒刑一月，量刑過輕。公訴人審酌
    告訴人所述上開情事，已於原審具狀並於審理期日言詞陳述
    請求法院審酌，有陳述意見狀及審判筆錄附於原審卷可稽。
    認聲請人已依據卷內訴訟資料，具體指摘原判決關於量刑事
    項有不當之情形，其聲請非顯無理由，爰依法提起上訴云云
    。
三、被告上訴意旨略以：被告不僅患有精神病躁鬱症，且還患有
    情感性精神分裂症，病情自己無法控制。被告犯錯，深感悔
    意，請鈞院斟酌被告所受疾病之苦，酌情從輕處罰云云。
四、經查：原判決於事實及理由欄五、載明「爰審酌被告甲○○
    前有詐欺前科（判處拘役，未構成累犯），有臺灣高等法院
    被告前案紀錄表一份附卷可參，素行非佳，因與告訴人乙○
    ○間有債務糾紛，竟不思以理性溝通之方式解決，反以散布
    不實文宣之方式，指摘足以損害告訴人名譽之事，使往來公
    眾得共見共聞，行為自有非當，惟念其犯後態度良好，兼衡
    告訴人所受侵害之情節、程度等一切情形，量處如主文所示
    之刑，並諭知其易科罰金之折算標準，以資懲戒。又被告所
    為前開犯行，其犯罪時間在民國九十六年四月二十四日以前
    ，且合於中華民國九十六年罪犯減刑條例之規定，依法減輕
    其刑二分之一，並諭知易科罰金之折算標準。」等語，顯見
    原判決已依刑法第五十七條各款規定之情狀，就被告有犯罪
    之前科紀錄、犯罪手段、其犯罪對於被害人造成之影響程度
    及犯後之態度等因素一併予判決中加以考量，併論述被告犯
    罪如何合於中華民國九十六年罪犯減刑條例之規定，因而減
    輕其刑，於法並無不當。
五、再查，原判決復於原判決事實及理由欄四、敘明「被告甲○
    ○經本院依職權函請行政院退除役官兵輔導委員會台北榮民
    總醫院鑑定其案發當時之精神狀況，鑑定結果認為：……吳
    員（即被告）於案發行為時之精神狀況應有「精神障礙」（
    躁鬱症發作），致其衝動控制能力顯著減低之情形，有該院
    上開函附精神狀況鑑定書一份在卷可稽。因此，本院認被告
    案發當時對外界事務之知覺理會及判斷能力並非全然處於缺
    乏之狀態，其自由決定意思之能力雖非完全喪失，但有因上
    開精神障礙，致其辨識行為違法或依其辨識而行為之能力，
    顯著減低，應係處於精神耗弱之狀態。爰依刑法第十九條第
    二項之規定，減輕其刑。」益見原判決業就被告患有躁鬱症
    之疾病，併參酌行政院退除役官兵輔導委員會台北榮民總醫
    院就其案發當時精神狀況之鑑定結果，認定被告因上開精神
    障礙，致其辨識行為違法或依其辨識而行為之能力，顯著減
    低，應係處於精神耗弱之狀態，因而援引依刑法第十九條第
    二項之規定，減輕其刑，甚為明確。
六、上訴人即公訴人及被告上訴意旨均未指摘或表明第一審判決
    有何採證認事、用法或量刑等足以影響判決本旨之不當或違
    法，而構成應予撤銷之具體事由，對於原判決業已審酌之量
    刑及減輕其刑之事項，猶執陳詞，指摘原判決量刑失之過輕
    或過重。揆諸前開說明，其等上訴理由，顯非具體，依上所
    述，應俱予駁回。爰依刑事訴訟法第三百七十二條規定，不
    經言詞辯論，逕行判決。
據上論斷，應依刑事訴訟法第三百六十七條前段、第三百七十二
條，判決如主文。
中    華    民    國    97    年    9     月    5     日
                  刑事第六庭    審判長法  官  董武全
                                      法  官  沈揚仁
                                      法  官  曾文欣
以上正本證明與原本無異。
不得上訴。
                                      書記官  李育儒
中    華    民    國    97    年    9     月    9     日


司法院資訊處製作；財團法人民間司法改革基金會備份。
